臺灣高等法院交通事件裁定　　　　　　　　　　　　九十二年度交抗字第九二四號
　　抗　告　人
　　即受處分人　甲○○
右抗告人因違反道路交通管理處罰條例案件，不服台灣桃園地方法院中華民國九十二
年八月十五日裁定（九十二年度交聲更 (一)字第一○號），提起抗告，本院裁定如
左：
    主  文
抗告駁回。
    理  由
一、按當事人對於法院之裁定有不服者，除有特別規定外，得抗告於直接上級法院。
    刑事訴訟法第四百零一條第一項固有明文規定。惟上訴或抗告限於受不利益判決
    或裁定之當事人始得提起，此乃當然之解釋（最高法院七十五年度台抗字第三五
    三號裁定參照）。
二、本件原裁定略以：異議人即受處分人甲○○（裁決書誤載為郭光壽）為車號ＫＯ
    ｜九０五九號自小客車所有人，該車於民國八十八年十月十四日上午九時四十二
    分，在新竹市○○路未依規定停車，為新竹市警察局交通隊警員發現並逕行舉發
    違規拖吊，原處分機關乃依違反道路交通管理處罰條例第五十六條第一項第一款
    規定，裁處罰鍰新臺幣一千二百元。惟查道路交通管理處罰條例第五十六條第一
    項第一款規定係處罰汽車駕駛人，並非處罰汽車所有人，本件違規之汽車駕駛人
    係郭啟仁，而非異議人，業經異議人於本院調查時陳述在卷，並據證人郭啟仁於
    本院九十一年六月十二日調查時證述屬實，且異議人甲○○於九十一年一月八日
    在原裁決前即陳述駕駛人係郭啟仁，有卷附交通部公路局新竹區監理所陳述單可
    稽，是原處分機關逕認異議人有違反道路交通管理處罰條例第五十六條第一項第
    一款之行為而裁處罰鍰，於法尚有未洽，應將原處分撤銷並諭知異議人不罰，以
    資適法等語。
三、抗告意旨略以：（一）本件係裁決機關行政作業疏失，無論如何不能使抗告人喪
    失救濟機會；（二）警方持違規拖吊照片多張，但並沒有抗告人車輛照片；（三
    ）本件尚未認定無違規事實，何以要撤銷原處分，認原處分機關依告發單處罰汽
    車所有人為不當，裁定將原處分撤銷，諭知甲○○不罰，且認郭啟仁係駕駛人而
    改罰郭啟仁，實有不妥，為此提起抗告云云。
四、經查：道路交通管理處罰條例第五十六條第一項第一款規定係處罰汽車駕駛人，
    並非處罰汽車所有人，本件違規之汽車駕駛人係郭啟仁，而非抗告人，凡此業經
    抗告人於原審調查時陳述明確（見原審九十二年六月三十日訊問筆錄第二頁），
    並經證人郭啟仁於原審調查時證述屬實（見原審九十一年度交聲字一七０號卷第
    四十九頁九十一年六月十二日訊問筆錄）。況且抗告人於九十一年一月八日向交
    通部公路局新竹區監理所陳述時即陳述稱ＫＯ｜九０五九號自小客車駕駛人係郭
    啟仁，於上開違規時間將車停放在新竹市○○路校門口附近，為新竹市警察局交
    通隊警員發現並逕行舉發等語，有卷附交通部公路局新竹區監理所陳述單可稽（
    見原審九十一年度交聲字一七０號卷第一四頁）。是原處分機關逕認抗告人有違
    反道路交通管理處罰條例第五十六條第一項第一款之行為而裁處罰鍰，於法即有
    未合，原裁定將原處分撤銷，改諭知抗告人不罰，自無不當。抗告人抗告雖稱原
    裁定將原處分撤銷，諭知甲○○不罰，且認郭啟仁係駕駛人而改罰郭啟仁云云。
    惟查本件原裁定主文僅諭知：「原處分撤銷；甲○○不罰」，並無如抗告人所稱
    改裁處罰郭啟仁情形，又縱使嗣後原裁決機關改裁決處罰駕駛人郭啟仁，郭啟仁
    亦非不得就其實際有無違規事由提出聲明異議，其聲請救濟途徑並未受影響，本
    件原裁定既已撤銷原處分，改對抗告人為裁定不罰，就抗告人而言，並非受不利
    益之裁定，依首揭規定，自不得提起抗告，應以裁定駁回之。
據上論結，應依道路交通案件處理辦法第二十六條，刑事訴訟法第四百十一條前段，
裁定如主文。
中　　　華　　　民　　　國　　九十三　　年　　　二　　　月　　二十三　　日
                              台灣高等法院交通法庭
                                  審判長法  官  陳  正  雄
                                        法  官  許  宗  和
                                        法  官  許  錦  印
右正本證明與原本無異。
不得再抗告。
                                        書記官  楊  妙  恩
中　　　華　　　民　　　國　　九十三　　年　　　二　　　月　　二十三　　日
